臺灣彰化地方法院刑事判決　　　　　　 100年度訴字第1119號
公　訴　人　臺灣彰化地方法院檢察署檢察官
被　　　告　張敏錕
上列被告因違反毒品危害防制條例案件，經檢察官提起公訴（10
0 年度毒偵字第1123號），被告於準備程序進行中就被訴事實為
有罪之陳述，本院合議庭裁定改由受命法官獨任以簡式審判程序
審理，判決如下：
    主    文
張敏錕施用第一級毒品，累犯，處有期徒刑捌月。
    犯罪事實
一、張敏錕前於民國90年間因竊盜等案件，經本院以90年度易字
    第350 號判決判處應執行有期徒刑4 年6 月，並宣告刑前強
    制工作3 年，嗣經上訴，由臺灣高等法院臺中分院上訴駁回
    確定，經送監執行，於95年9 月20日縮短刑期出監付保護管
    束，並於96年7 月17日保護管束期滿未經撤銷假釋視為執行
    完畢。又其曾於89年間因施用毒品案件，經本院裁定送觀察
    、勒戒後，認無繼續施用毒品之傾向，於90年1 月16日執行
    完畢釋放，並由臺灣彰化地方法院檢察署檢察官以90年度毒
    偵緝字第1 、2 號為不起訴處分確定；復於上開觀察、勒戒
    執行完畢釋放後5 年內之90年間因施用毒品案件，經本院送
    觀察、勒戒後，認無繼續施用毒品傾向，於90年7 月23日執
    行完畢釋放，並由臺灣彰化地方法院檢察署檢察官以90年度
    毒偵字第680 號為不起訴處分確定。詎仍不知悔改，復基於
    施用第一級毒品海洛因之犯意，於100 年4 月26日19時許，
    在其位於彰化縣鹿港鎮謝厝巷9 之12號之住處，以將海洛因
    摻水置於針筒內注射之方式，施用第一級毒品海洛因1 次。
    嗣張敏錕於100 年4 月27日13時45分許行經彰化縣鹿港鎮○
    ○路12號前時，因形跡可疑為警盤查時發現張敏錕手臂上有
    注射針孔痕跡，而合理懷疑其有施用毒品行為，經警詢問有
    無施用毒品，張敏錕乃坦承上開施用第一級毒品海洛因行為
    ，並同意警方採集其尿液送驗，檢驗結果呈可待因及嗎啡陽
    性反應，而查悉上情。
二、案經彰化縣警察局鹿港分局報告臺灣彰化地方法院檢察署檢
    察官偵查起訴。
    理    由
一、本案被告張敏錕所涉為死刑、無期徒刑、最輕本刑為3 年以
    上有期徒刑或高等法院管轄第一審案件以外之罪，並於本院
    行準備程序時就被訴事實為有罪之陳述，本院合議庭依刑事
    訴訟法第273 條之1 第1 項規定，裁定改由受命法官獨任行
    簡式審判程序，先予敘明。
二、訊據被告對上開犯罪事實坦承不諱，且其為警採集之尿液送
    驗結果，呈可待因及嗎啡陽性反應，此有詮昕科技股份有限
    公司100 年5 月6 日報告編號00000000號濫用藥物尿液檢驗
    報告（警卷第3 頁）、彰化縣警察局鹿港分局委託檢驗尿液
    代號與真實姓名對照表（警卷第4 頁）各1 紙在卷可憑，足
    認被告自白與事實相符，本案事證明確，被告犯行堪以認定
    ，應予依法論科。
三、按毒品危害防制條例於92年7 月9 日修正公布，自93年1 月
    9 日施行，其中第20條、第23條將施用毒品之刑事處遇程序
    ，區分為「初犯」、「五年內再犯」及「五年後再犯」。依
    其立法理由之說明：「初犯」，經觀察、勒戒或強制戒治後
    ，應為不起訴處分或不付審理之裁定；經觀察、勒戒或強制
    戒治執行完畢釋放後，「五年內再犯」者，因其再犯率甚高
    ，原實施之觀察、勒戒及強制戒治既已無法收其實效，爰依
    法追訴或裁定交付審理。至於經觀察、勒戒或強制戒治執行
    完畢釋放後，「五年後再犯」者，前所實施之觀察、勒戒或
    強制戒治已足以遮斷其施用毒品之毒癮，為期自新及協助其
    斷除毒癮，仍適用「初犯」規定，先經觀察、勒戒或強制戒
    治之程序。從而依修正後之規定，僅限於「初犯」及「五年
    後再犯」2 種情形，始應先經觀察、勒戒或強制戒治程序。
    倘被告於5 年內再犯，經依法再為保安處分或追訴處罰者，
    縱其第3 次（或第三次以上）再度施用毒品之時間，在初犯
    經觀察、勒戒或強制戒治執行完畢釋放5 年以後，已不合於
    「五年後再犯」之規定，且因已於「五年內再犯」，顯見其
    再犯率甚高，原實施觀察、勒戒或強制戒治，已無法收其實
    效，即應依該條例第10條處罰（最高法院97年度第五次刑事
    庭會議決議、97年度臺非字第528 號判決參照）。查被告前
    於89年間因施用毒品案件，經本院裁定令入勒戒處所觀察、
    勒戒後，認無繼續施用毒品之傾向，於90年1 月16日執行完
    畢釋放，並由臺灣彰化地方法院檢察署檢察官以90年度毒偵
    緝字第1 、2 號為不起訴處分確定；又於上開觀察、勒戒執
    行完畢釋放後5 年內之90年間因施用毒品案件，經本院裁定
    送觀察、勒戒後，認無繼續施用毒品之傾向，於90年7 月23
    日執行完畢，並由臺灣彰化地方法院檢察署檢察官以90年度
    毒偵字第680 號為不起訴處分確定，因本案被告第2 次犯施
    用毒品係於初犯後之「五年內再犯」，且經檢察官予以不起
    訴處分，復為本件施用毒品犯行經警查獲，即非屬上揭條例
    第20條第3 項所定「五年後再犯」之情形，自應由檢察官依
    同條例第23條第2 項規定追訴（臺灣高等法院暨所屬法院98
    年法律座談會刑事類第18號研討結果、最高法院97年度台非
    字第342 號、第540 號判決、98年度台非字第12號、第56號
    、第211 號判決意旨參照）。
四、核被告所為，係犯毒品危害防制條例第10條第1 項之施用第
    一級毒品罪。其為供施用毒品而持有毒品之低度行為，為施
    用毒品之高度行為所吸收，不另論罪。被告有前揭刑案執行
    完畢之情形，此有臺灣高等法院被告前案紀錄表1份在卷可
    按，其受有期徒刑之執行完畢後，5年內故意再犯本案有期
    徒刑以上之罪，為累犯，應依刑法第47條第1項規定加重其
    刑。爰審酌被告曾因施用毒品經送觀察、勒戒，仍未知警惕
    ，又再犯本案之罪，足見其雖經觀察、勒戒之治療程序，仍
    未徹底戒除惡習遠離毒害，顯然無視於毒品對於自身健康之
    戕害及國家對於杜絕毒品犯罪之禁令，本應予以嚴懲，惟斟
    酌被告施用毒品僅戕害己身，且犯後坦承犯行，態度良好等
    一切情狀，量處如主文所示之刑，以示懲儆。
五、另被告雖供出毒品來源為綽號「黑衫仔」、「大胖」之人，
    然員警並未查獲「黑衫仔」或「大胖」乙節，有彰化縣警察
    局100 年9 月20日彰警刑字第1000070123號函及彰化縣警察
    局鹿港分局100 年10月4 日鹿警分偵字第1000026218號函檢
    附之職務報告書各1 份附卷足參（本院卷第30頁、第50頁至
    第51頁），是以本案尚無適用毒品危害防制條例第17條第1
    項之餘地，附此敘明。
據上論斷，應依刑事訴訟法第273 條之1 第1 項、第299 條第1
項前段，毒品危害防制條例第10條第1 項，刑法第11條前段、第
47條第1項，判決如主文。
本案經檢察官蔡奇曉到庭執行職務。
中    華    民    國   100    年    10    月    28    日
                  刑事第八庭    法  官  江彥儀
以上正本證明與原本無異。
如不服本判決應於收受判決後10日內向本院提出上訴書狀，並應
敘述具體理由；其未敘述上訴理由者，應於上訴期間屆滿後20日
內向本院補提理由書（均須按他造當事人之人數附繕本）「切勿
逕送上級法院」。
中    華    民    國   100    年    10    月    28    日
                                書記官  黃明慧
附錄本案論罪科刑法條:
毒品危害防制條例第10條第1項
施用第一級毒品者，處 6 月以上 5 年以下有期徒刑。